【裁判字號】    91,易,4453
【裁判日期】    920516
【裁判案由】    竊盜等
【裁判全文】
臺灣高雄地方法院刑事判決                        九十一年度易字第四四五三號
    公  訴  人  臺灣高雄地方法院檢察署檢察官
    被      告  戊○○
    被      告  丙○○
    右  二  人
    選任辯護人  鄧國璽律師
右列被告因竊盜等案件，經檢察官提起公訴（九十一年度偵字第一九○九七號），本
院判決如左：
    主  文
戊○○竊盜，處有期徒刑貳月，如易科罰金，以參佰元折算壹日。
丙○○意圖為自己不法之所有，而侵占離本人所持有之物，處罰金壹仟元，如易服勞
役，以參佰元折算壹日。
    事  實
一、戊○○為高雄市三民區○○○路四百十五號永仁醫院之護士，於民國九十一年七
    月十四日上午十時許至十一時四十分內某時，乘其在醫院三樓三一一號病房值班
    ，為該房病人己○○打點滴時，見己○○及其看護陳正財睡著未注意之際，竟意
    圖為自己不法之所有，竊取己○○所有置放病床旁桌上價值新台幣一萬五千元，
    門號為0000000000號，序號為000000000000000號之
    三星牌行動電話一具，得手後，並將該手機置放於當日其所駕駛，其夫丙○○所
    有機車之前方籃架內，而於同日中午十二時許駕駛該車返家。嗣於同日中午十二
    時十餘分許返家後，隨即駕駛該車與丙○○同赴位於高雄市○○區○○路之科學
    工藝博物館（下稱科工館），迄同日時三十分餘許駛抵科工館門口，於停車之際
    ，戊○○佯謂自機車籃架內拾獲該具行動電話，自籃架內持出交予丙○○，丙○○因而誤認該行動電話為戊○○所拾得，然其明知該行動電話價值不菲，為離本
    人所持有之物，猶意圖為自己不法之所有，侵占入己，並植入門號為00000
    00000號之ＳＩＭ卡加以使用。嗣經警循線查獲持用上開行動電話之丙○○
    、戊○○，而悉前情。
二、案經己○○向高雄市政府警察局告發後移送臺灣高雄地方法院檢察署檢察官偵查
    起訴。
    理  由
一、右揭犯罪事實業據被告戊○○、丙○○於本院審理時坦白承認（詳本院卷第四二
    、四三、四七、四八頁），核與被害人己○○於警偵訊之指訴情節相符（見警卷
    第七頁、偵卷第二四頁），且有證人即永仁醫院之護士甲○○、乙○○於偵查中
    證述：案發當日其二人雖先後有進入被害人己○○所在之三一一號病房處理點滴
    漏針事宜，惟至被害人己○○發現行動電話失竊時，最後進入該病房者，乃為被
    告戊○○等情屬實（偵卷第二二至二七頁）。此外，復有手機照片一幀（詳警卷
    第一○頁）、臺灣大哥大股份有限公司雙向通聯記錄一份（警卷第一四頁）、贓
    物認領保管收據一紙（警卷第一六頁）等物可資佐證，是被告戊○○、丙○○前
    開犯行，已堪認定。
二、核被告戊○○所為，係犯刑法第三百二十條第一項之竊盜罪。被告丙○○則犯刑
    法第三百三十七條侵占罪。公訴意旨雖認被告丙○○所涉為刑法第三百四十九條
    第一項之收受贓物罪嫌，然該罪之成立以行為人明知所收受者為贓物或對於贓物
    有預見為必要，換言之，即行為人必須具備直接或間接故意始可。惟公訴人既認
    被告丙○○係誤認行動電話為被告戊○○所拾得，則被告丙○○主觀上自未知悉
    該行動電話為贓物，縱令該具行動電話來路不明，亦難逕行認定被告丙○○涉有
    收受贓物罪嫌。且證人即被告之鄰居丁○○到庭證述：「九十一年七月中旬有一
    天傍晚五點半左右‧‧‧丙○○跑來問我，這附近有沒有人遺失手機，我說不可
    能，他說他在機車的置物籃撿到手機，並且問我手機的使用情形‧‧‧我跟他說
    可能是人家不要的」等語（本院卷第四一頁），足認被告丙○○主觀上認為該行
    動電話確為其妻即被告戊○○所拾獲。是公訴意旨論以被告丙○○收受贓物罪，
    尚有未洽，爰於同一之基本社會事實內，變更起訴法條，論以侵占離本人所持有
    之物罪，以符法制。爰審酌被告戊○○既身為醫護人員，不知恪守職分，竟乘病
    患熟睡之際，竊得病患之財物，行為殊不足取，且其於檢警偵查時，猶心存僥倖
    ，未能坦承犯行，心態亦屬可議；被告丙○○明知被告戊○○所交付之行動電話
    ，為離本人所持有之物，猶貪圖小惠，而侵占供己使用，行為亦不足取，惟念其
    二人均無前科紀錄，素行尚稱良好，此有臺灣高等法院被告全國前案紀錄表在卷
    可稽，又被告戊○○所竊得之行動電話，復已由警方發還予被害人，有卷附贓物
    認領保管收據一紙（警卷第一六頁）為證，犯罪所生之損害尚非鉅大，並參以被
    告二人於本院審理時均坦承犯行等一切情狀，分別量處如主文所示之刑，併各諭
    知易科罰金、易服勞役之折算標準。
據上論斷，應依刑事訴訟法第二百九十九條第一項前段、第三百條，刑法第三百二十
條第一項、第三百三十七條、第四十一條第一項、第四十二條第二項，罰金罰鍰提高
標準條例第一條前段、第二條，判決如主文。
本案經檢察官陳永章到庭執行職務。
中    華    民    國    九十二    年      五      月        十六      日
                                  臺灣高雄地方法院刑事第二庭
                                      法  官    吳為平
右正本證明與原本無異。
如不服本判決，應於判決送達後十日內，向本院提出上訴狀。
                                      書記官    曾秀鳳
中    華    民    國    九十二    年      五      月        二十      日
附錄論罪科刑法條：
中華民國刑法第三百二十條第一項
意圖為自己或第三人不法之所有，而竊取他人之動產者，為竊盜罪，處五年以下有期
徒刑、拘役或五百元以下罰金。
中華民國刑法第三百三十七條
意圖為自己或第三人不法之所有，而侵占遺失物、漂流物或其他離本人所持有之物者
，處五百元以下罰金。


司法院資訊處製作；財團法人民間司法改革基金會備份。
